【裁判字號】    92,易,2606
【裁判日期】    921211
【裁判案由】    傷害等
【裁判全文】
臺灣臺中地方法院刑事判決                        九十二年度易字第二六六號
    公  訴  人  臺灣臺中地方法院檢察署檢察官
    被      告  丙○○
    選任辯護人  吳莉鴦律師
右列被告因傷害等案件，經檢察官提起公訴（九十二年度偵字第一九七八號），本院
判決如左：
    主  文
丙○○共同傷害人之身體，處有期徒刑伍月，如易科罰金，以參佰元折算壹日。
    事  實
一、丙○○因與乙○○○及其子張建明間分別有看顧丙○○幼子欠週及延欠承租費用
    等事宜之糾紛，竟於民國九十一年十一月二十二日十八時許，夥同與其有犯意聯
    絡之年籍不詳之成年人若干名，攜帶不詳數量之雞蛋、油漆及冥紙等物，前往乙○○○位於臺中縣太平市○○路○段三五二巷五一之一號住處，且未經乙○○○
    之許可即共同無故自乙○○○之大門侵入進入屋內，丙○○即與其他共犯在屋內
    外丟擲所攜帶之雞蛋、冥紙及潑灑油漆等強暴、脅迫行為，妨害所有權人即乙○○○對於上述房屋之管理使用之權利，且以不明物品毀損屋內的酒櫃玻璃；嗣丙○○之大姐己○○、二姐丁○○及弟弟戊○○隨後亦至乙○○○上開住處，見大
    門開著即未經張桂香之允許無故侵入張桂香之屋內（此部分應由檢察官另行偵辦
    ），之後看到丙○○與乙○○○、其子甲○○及其夫發生衝突，己○○即基於與
    丙○○之共同傷害之犯意聯絡，與同夥不詳姓名年籍之成年人，分別出手共同毆
    打乙○○○、甲○○，且己○○尚拖行乙○○○之身體，此際丙○○尚對乙○○○恐嚇稱：「讓她死」，乙○○○因此受有頭部外傷併腦震盪、左手遠端橈骨未
    移位骨折、右小腿及兩足挫傷等傷害，甲○○則受有右手拇指鈍傷、右側臉部多
    處擦傷等傷害（己○○傷害罪嫌部分應由檢察官另行偵辦），又丁○○亦基於與
    被告及其他姓名年籍不詳之人之前開強制罪的犯意聯絡，執起地上散落的冥紙朝
    乙○○○前開住處內外揮灑，而妨害乙○○○對其所有上開房屋之管理使用的權
    利（該部分應由檢察官另行偵辦）。
二、案經乙○○○、甲○○訴由臺中縣警察局霧峰分局移送臺灣臺中地方法院檢察署
    檢察官偵查起訴。
    理  由
一、訊據被告丙○○固坦承有攜帶雞蛋、冥紙及油漆等物至告訴人乙○○○上開住處
    之事，惟均矢口否認有為上開犯行，且辯稱：伊之前即先以存證信函通知張建明
    欲於九十一年十一月二十二日十七時，至上開告訴人乙○○○之住處處理房租事
    宜，當日伊按時前往，惟告訴人乙○○○未讓伊入內，嗣伊於同日十八時許，再
    至乙○○○住處，見其大門未關故進入屋內，並無違法入侵之犯行，伊亦未出手
    毆打告訴人乙○○○，況伊離去時冥紙的數量並未如告訴人乙○○○提出之照片
    所示之多云云，經查：
（一）、按無故侵入他人住宅，乃係無正當理由或無正當原因，而違反住居人之意思
        ，即未得住居人明示或默示之允許，而事實上進人他人之住宅；本件被告固
        曾以存證信函發函告知告訴人乙○○○之子張建明，欲於九十一年十一月二
        十二日十七時至告訴人乙○○○前揭住處，處理租金之事，但當被告於該時
        前往告訴人乙○○○住處時，告訴人乙○○○告以因其子張建明上班會晚點
        返家，請被告於同日十九時再至其住處等事實，已為被告所不爭執，且經告
        訴人乙○○○在本院審理時陳述明確，並有被告提出之存證信函一份附卷可
        稽，足見告訴人乙○○○係同意被告於九十一年十一月二十二日十九時至其
        住處商討租金事宜，詎被告早於約定之時間即同日十八時許，未經告訴人乙○○○之同意即進入其屋內，且見告訴人大門未上鎖即擅自入內，自屬違反
        告訴人乙○○○明示或默示之意思，且無正當理由侵入告訴人乙○○○之上
        揭住處，而被告上述存證信函所為之通知，僅係單方之意思通知，並不得作
        為其前述侵入告訴人乙○○○住處之正當理由或原因，是被告前開其事先以
        存證信函告知前往時間及見大門開著而入內，非違法入侵之辯詞，並非可採
        。
（二）、另被告雖於本院審理時僅坦承其攜帶雞蛋、冥紙及油漆至告訴人乙○○○住
        處之事，但其在檢察官訊問時則坦承：我們有帶照相機、雞蛋、冥紙、油漆
        ，冥紙是我丟的之情，且被告之二姐丁○○亦證稱告訴人乙○○○住處現場
        之雞蛋、冥紙及油漆，是被告帶去的，我是在現場丟木瓜、灑冥紙，要讓他
        們倒楣，當時地上就有冥紙了等語，及被告之弟弟戊○○亦在本院審理時證
        述其有看到被告在丟冥紙之情，故應以被告在檢察官訊問時所為陳述內容為
        真實可信，此外，並據告訴人乙○○○及在場之人即告訴人甲○○在警詢、
        檢察官訊問及本院審理時指訴被告與其他姓名年籍不詳之成年共同丟擲雞蛋
        、冥紙及潑灑油漆等情綦詳在卷，復有告訴人張桂香住處內外地面、家具滿
        佈冥紙、蛋殼及內容、沾染油漆之現場照片等件在卷可參，又觀之被告至告
        訴人乙○○○住處，欲與其子張建明處理租金之事，但其身上卻攜帶雞蛋、
        冥紙及油漆等物品，顯係有以丟雞蛋、灑冥紙及潑油漆等強暴、脅迫行為，
        妨害房屋所有權人即告訴人乙○○○就上開房屋之管理使用權利的行使之行
        為及故意，故應認為被告與證人丁○○及其他姓名年籍不詳之成年人共同違
        犯強制罪，是被告空言否認違犯強制罪，亦非可信。
（三）、復按以自己共同犯罪之意思，事先謀議，而由其中一部分人實施犯罪之行為
        者，為共同正犯，司法院大法官會議解釋釋字第一０九號可資參照；本件：
    １、告訴人乙○○○在檢察官訊問時指訴：被告叫其他人用裝雞蛋的塑膠籮筐砸
        壞電視櫃及水龍頭之情，又告訴人甲○○在檢察官訊問時指稱：院子水龍頭
        是被他們用椅子砸的之情，其中關於告訴人乙○○○屋內電視櫃玻璃遭毀損
        之事實，並有告訴人二人提出之毀損照片等件在卷可稽，足見告訴人乙○○○屋內電視玻璃櫃確實係由偕同被告入內之其他姓名年籍不詳之成年人毀損
        者，縱非被告親自實施該項毀損行為，但亦屬在被告與其他姓名年籍不詳之
        成年人共同毀損告訴人乙○○○屋內物品之主觀犯意聯絡之內，依上開說明
        ，被告對毀損告訴人乙○○○屋內電視櫃玻璃之犯行，自仍應負共同正犯之
        責任。另就告訴人乙○○○前開住處內水龍頭遭毀損之事，如上所述，告訴
        人乙○○○及甲○○就毀損水龍頭的方法指述內容已有不一致，且依告訴人
        二人提出之現場照片二本，亦未見水龍頭有何明顯遭毀損之情狀，故該部分
        毀損之犯罪事實，應屬無從逕行認定為真實，附此敘明。
    ２、被告所辯稱其未出手毆打告訴人乙○○○及甲○○，雖核與告訴人乙○○○
        及甲○○陳述之情節相符，但本院審核上開被告偕同數名姓名年籍不詳之成
        年人入告訴人乙○○○之屋內丟雞蛋、攦冥紙及潑油漆，並與告訴人乙○○○及甲○○發生衝突，且其大姐己○○隨後亦進入告訴人乙○○○住處，與
        告訴人張桂香發生拉扯之事，以及告訴人張桂香及甲○○分別受有頭部外傷
        併腦震盪、左手遠端橈骨未移位骨折、右小腿及兩足挫傷，以及右手拇指鈍
        傷、右側臉部多處擦傷等傷害等一切情狀，此均為被告所不爭執，且其在檢
        察官訊問及本院準備程序訊問時尚陳稱：我沒叫己○○打告訴人乙○○○，
        告訴人乙○○○與我姐姐即己○○發生衝突產生拉扯等情，復經證人己○○
        在本院審理時承認其與告訴人乙○○○發生拉扯之情，並經證人即丁○○及
        戊○○在本院審理時證稱其等均看到己○○與告訴人張桂香在拉扯之事，復
        有告訴人乙○○○、甲○○受傷之國軍臺中總醫院附設民眾診療服務處甲種
        診斷證明書二份，並告訴乙○○○於九十一年十一月二十二日當日至國軍臺
        中總醫院接受急診診治之病歷、出院病歷摘要影本一份附卷可稽，要難謂被
        告大姐己○○及其他姓名年籍不詳成年人共同先後毆打告訴人乙○○○及甲○○之傷害行為，非在被告與其大姐己○○、其他姓名年籍不詳成年人、共
        謀傷害告訴人乙○○○及甲○○身體之犯意聯絡的範圍，依上揭說明，應認
        為被告係以自己傷害告訴人乙○○○及甲○○之意思，而由被告之大姐己○○及其他姓名年籍不詳成年人實施毆打告訴人乙○○○及甲○○之犯行，故
        被告就該部分亦應成立傷害罪之共謀共同正犯，是被告辯稱其未傷害告訴人
        云云，應無可取。
（四）、告訴人乙○○○自警訊、檢察官訊問至本院審理時均一致指稱：「被告不分
        青紅皂白打人、灑冥紙及丟雞蛋，並有恐嚇我，他說要讓我死，我感到害怕
        」，及「當時被告在場，說讓她死，其他的人，有人丟雞蛋，有人灑冥紙」
        等情，足認被告確係在其他姓名年籍不詳之成年人或其大姐己○○對告訴人
        乙○○○及甲○○，實施上開強制、毀損及傷害犯行之同時，對告訴人乙○○○出言恐嚇稱：「讓她死」，致其心生畏懼之事實，是被告空言否認有對
        告訴人乙○○○實施恐嚇行為云云，已無足採信，另被告之大姐己○○、二
        姐丁○○及弟弟戊○○雖以證人身分證稱其等未聽到被告對告訴人乙○○○
        恐嚇稱：讓她死等詞，惟本院審酌當時場面混亂，證人分別置身各處，自難
        以其等稱未聽到恐嚇之詞，即認定被告未為該項犯行，況證人己○○等三人
        與被告有親屬關係，且證人己○○、丁○○尚分別與被告共犯上開傷害及強
        制罪嫌，其等證言容有偏頗之虞，在無其他佐證事實之情形下，實難認證人
        己○○等三人之上揭證言為真實；又該項恐嚇行為，因上開被告之共犯業已
        對告訴人乙○○○實行傷害之實害行為，故不另論恐嚇罪，併此敘明。
二、核被告所為係犯刑法第三百零六條第一項無故侵入他人住宅罪、同法第三百零四
    條第一項以強暴、脅迫妨害他人行使權利罪、同法第三百五十四條毀損罪及同法
    第二百七十七條第一項普通傷害罪；被告右揭以強暴、脅迫妨害告訴人乙○○○
    行使權利之犯行，雖未據起訴，惟因此與已起訴成罪之上開無故侵入住宅罪、毀
    損罪及傷害罪，有牽連犯之裁判上一罪關係，本院自得併予審理，附此敘明；被
    告就上開無故侵入住宅罪、強制罪、毀損罪及傷害罪四罪，分別與姓名年籍不詳
    之成年人、證人丁○○及己○○間，有犯意之聯絡，行為之分擔，均為共同正犯
    。被告所犯上開無故侵入他人住宅罪、強制罪、毀損罪及傷害罪四罪間，有方法
    結果之牽連關係，為牽連犯，應從一重傷害罪處斷；爰審酌被告並無前科，素行
    尚佳，因與告訴人乙○○○及其子張建明間有委託照顧幼子及延欠承租費用等事
    宜之糾紛迄今未獲解決，而未思應循正常法律訴訟程序予以解決，竟以此激烈手
    段，強行私自處理，並被告犯後未能坦承犯罪等一切情狀，量處如主文所示之刑
    ，及諭知易科罰金之折算標準。
據上論斷，應依刑事訴訟法第二百九十九條第一項前段，刑法第二十八條、第三百零
六條第一項、第三百零四條第一項、第三百五十四條、第二百七十七條第一項、第五
十五條、第四十一條第一項前段，罰金罰鍰提高標準條例第一條前段、第二條，判決
如主文。
中    華    民    國      九十二      年       十二      月     十一    日
                                臺灣臺中地方法院刑事第九庭
                                    審判長法  官  曾 佩 琦
                                          法  官  陳 思 成
                                          法  官  楊 曉 惠
右正本證明與原本無異。
如不服本判決，應於判決送達後十日內向本院提出上訴狀，上訴於臺灣高等法院臺中
分院( 須附繕本 )。
                                          書記官
中    華    民    國      九十二      年       十二      月     十五    日
附錄論罪科刑法條
刑法第二百七十七條
傷害人之身體或健康者，處三年以下有期徒刑、拘役或一千元以下罰金。
犯前項之罪因而致人於死者，處無期徒刑或七年以上有期徒刑；致重傷者
，處三年以上十年以下有期徒刑。
刑法第三百零四條
以強暴、脅迫使人行無義務之事或妨害人行使權利者，處三年以下有期徒刑、拘役或
三百元以下罰金。
前項之未遂犯罰之。
刑法第三百零六條
無故侵入他人住宅、建築物或附連圍繞之土地或船艦者，處一年以下有期
徒刑、拘役或三百元以下罰金。
無故隱匿其內，或受退去之要求而仍留滯者，亦同。
刑法第三百五十四條
毀棄、損壞前二條以外之他人之物或致令不堪用，足以生損害於公眾或他
人者，處二年以下有期徒刑、拘役或五百元以下罰金。


司法院資訊處製作；財團法人民間司法改革基金會備份。
